臺灣高等法院刑事判決　　　　　　　　 94年度上易字第682號
上　訴　人　臺灣臺北地方法院檢察署檢察官
被　　　告　甲○○
上列上訴人因被告詐欺案件，不服臺灣臺北地方法院94年度易緝
字第2號，中華民國94年3月10日第一審判決（聲請簡易處刑案號
：臺灣臺北地方法院檢察署92年度偵字第21542號），提起上訴
，本院判決如下：
    主  文
原判決撤銷。
甲○○意圖為自己不法之所有，以詐術使人將本人之物交付，處
有期徒刑參月，如易科罰金，以參佰元折算壹日。
    事  實
一、甲○○於民國92年6 月初，知悉友人乙○○急於向前男友侯
    傳志催討積欠之借款新臺幣（下同）1百萬元，竟意圖為自
    己不法之所有，向乙○○佯稱：討債公司一般係五五分帳，
    因伊與討債公司熟識，若伊以債權受讓人身分出面，而委託
    討債公司求償，僅須支付10萬元之茶水費即可解決云云，使
    乙○○信以為真，誤認甲○○可利用其與討債公司之關係順
    利向侯傳志催討欠款，遂於同年6月10日與甲○○通謀虛偽
    簽立「債權轉移書」，內容略為：乙○○與侯傳志之債務處
    理後，總金額163萬元整將償還甲○○云云。隨後甲○○即
    於92年6月14日下午4時許，帶同乙○○至位於臺北市○○○
    路○段49巷4弄4號2樓之某咖啡廳內，與其認識之全揚財務管
    理有限公司（下稱全揚公司）人員化名「蔣小文」之蔣秉翰
    碰面，由乙○○與蔣小文簽立委任書，委任不知情之蔣秉翰
    催討侯傳志積欠乙○○之款項，其間甲○○並出示前開債權
    轉移書，使蔣秉翰誤以為乙○○確曾向甲○○借款，並已約
    定將對侯傳志之債權轉讓予甲○○，故前開代乙○○討回之
    款項應交付甲○○。嗣侯傳志經蔣秉翰催討後，即逕自返還
    乙○○現金8萬1千元及蕭邦鑽錶1只（乙○○稱該只蕭邦鑽
    錶值3、40萬元），嗣甲○○即以乙○○已和全揚公司約定
    討回款項要償還欠其款項為由，利用不知情之全揚公司人員
    向乙○○催討侯傳志所歸還之款項及手錶，乙○○誤信甲○
    ○會依上開約定而陷於錯誤，即交付全揚公司人員前開財物
    ，而甲○○於得手後將現金8萬1千元與全揚公司平分拆帳，
    該錶則由蔣秉翰典當得款14萬元後再平分拆帳。嗣乙○○向
    甲○○查詢並請求返還，甲○○均藉口推辭拒不返還款項，
    乙○○至此始知上當。
二、案經乙○○訴由臺北市政府警察局信義分局報告臺灣臺北地
    方法院檢察署檢察官偵查後聲請簡易判決處刑，經原審認不
    宜以簡易判決處刑，改依通常程序審理。
    理  由
一、
  (一)按被告以外之人於審判外之言詞或書面陳述，除法律有規定
    者外，不得作為證據。又被告以外之人於審判外之陳述，經
    當事人於審判程序同意作為證據，法院審酌該言詞陳述或書
    面陳述作成時之情況，認為適當者，亦得為證據。當事人、
    代理人或辯護人於法院調查證據時，知有第159條第1項不得
    為證據之情形，而未於言詞辯論終結前聲明異議者，視為有
    前項之同意，刑事訴訟法第159條第1項及第159條之5分別定
    有明文。查被告甲○○對於告訴人乙○○於警詢、偵查中之
    陳述，在本院準備程序及審理中，就證據能力一節均表示無
    意見，且未於本案言語辯論終結前聲明異議，本院審酌渠告
    訴人於警詢、偵查中之陳述係其親身經歷之事實所為者，依
    渠等陳述作成時之情況，並不無適當之情形，且在製作筆錄
    之際神智清楚，製作過程且無強暴、脅迫等不法情事，筆錄
    製作完成後，尚提示筆錄供告訴人閱覽後始予簽名等情，已
    足徵告訴人陳述係出於自由意識下之陳述，自均得為證據，
    先予敘明。
  (二)訊據被告甲○○於本院調查及審理中，對於上揭犯罪事實均
    坦承不諱（見本院94年1月20日準備程序筆錄第1頁、94年2
    月24日審判筆錄第3頁），核與告訴人於警詢、偵查及本院
    審理中指訴被告施用詐術使其陷於錯誤，並因此取得其債務
    人侯傳志所返還之現金八萬一千元及價值十四萬元之蕭邦錶
    1只等情，及證人即代為向侯傳志催討債務之蔣秉翰於偵查
    中所為之證詞，均相符合，並有被告與告訴人虛偽簽立之債
    權轉移書附卷可稽，足佐被告上開出於任意性之自白與事實
    相符，被告甲○○詐欺犯行事證明講，可堪認定。
二、核被告所為係犯刑法第339條第1項詐欺取財罪。原審以被告
    甲○○詐欺事證明確，予以論罪科刑固非無見，惟被告甲○
    ○所詐欺取得告訴人乙○○之蕭邦鑽錶1只，市價並非僅如
    典當價款之14萬元，此觀之甲○○與告訴人於本院成立和解
    之金額為37萬元即可自明（本院94年度附民字第84號和解筆
    錄），而甲○○與告訴人達成和解後，僅償還第1期金額2萬
    元，其餘款項均未如期給付，於本院審理中又多次傳訊不到
    庭，事後於本院中雖與告訴人乙○○達成民事和解，但仍未
    見償還之誠意，犯後未見有悔改之意，原審僅量處拘役50日
    准易科罰金，實不足儆效尤，容有未洽，被害人請求檢察官
    上訴指摘原審量刑過輕，為有理由，自應由本院將原判決撤
    銷。爰審酌被告犯罪動機、目的、手段、犯罪所生危害、及
    其犯後態度、告訴人亦與有過失等一切情狀，量處如主文第
    2項所示之刑，並諭知易科罰金之折算標準，以資懲儆。
三、被告經合法傳喚，無正當理由不到庭，爰不待其陳述逕行判
    決。
據上論斷，應依刑事訴訟法第369條第1項前段、第364條、第371
條、第299條第1項前段，刑法第339條第1項、罰金罰鍰提高標準
條例第1條前段、第2條，判決如主文。
本案經檢察官羅榮乾到庭執行職務。
中　　華　　民　　國　　94　　年　　12　　月　　30　　日
　　　　　　　　　刑事第22庭審判長法　官  林堭儀
　　　　　　　　　　　　　　　　  法　官  宋  祺
　　　　　　　　　　　　　　　　  法　官  蔡明宏
以上正本證明與原本無異。
不得上訴。
                                  書記官  陳建邦
中　　華　　民　　國　　94　　年　　12　　月　　30　　日
附錄：本案論罪科刑法條全文
中華民國刑法第339條第1項
意圖為自己或第 3 人不法之所有，以詐術使人將本人或第 3 人
之物交付者，處五年以下有期徒刑、拘役或科或併科1000元以下
罰金。
